【裁判字號】    89,交易,196
【裁判日期】    900131
【裁判案由】    過失傷害
【裁判全文】
臺灣雲林地方法院刑事判決
    公  訴  人  臺灣雲林地方法院檢察署檢察官
    被      告  戊○○
    選任辯護人  蕭世芳
右列被告因過失傷害案件，經檢察官提起公訴（八十九年度偵字第二一九八號），本
院判決如左：
    主  文
戊○○因過失傷害人致重傷，處有期徒刑陸月，如易科罰金，以參佰元折算壹日。
    事  實
一、戊○○明知其無重型機車駕駛執照，竟於民國八十八年十二月三十日晚上，無照
    駕駛車號ＹＫＯ－二七七號重機車，後載丁○○，沿雲林縣雲一四五號公路由虎
    尾往土庫（即由北往南）方向行駛，於同日晚上十時十分許，途經虎尾鎮雲一四
    五號公路穎川里頂南段虎土幹五八號電桿前時，原應注意行車速度，依標誌之規
    定，無標誌者，在郊區道路時速不得超過六十公里，及汽車在雙向二車道行駛時
    ，均應在遵行車道內行駛，且依當時天候為陰天、夜間有照明、路面乾燥、無缺
    陷、無障礙物及視距良好等客觀環境判斷，亦無不能注意之情事。詎戊○○竟疏
    未注意上揭規定謹慎行駛，除以時速約七、八十公里之高速超速行駛外，復為超
    越前車，而貿然駛入對向來車之車道，適有黃虹精駕駛車號Ｓ五－二三七六號自
    小貨車由對向車道正常駛來，雙方猝然見及之，黃虹精乃緊急閃避，戊○○亦向
    右欲偏回原車道，惟已閃避不及，黃虹精上開車輛左前方乃擦撞戊○○上開機車
    之左側，並失控侵入對向車道而與隨後駛至，由乙○○所駕駛之車號ＥＭ－四三
    七八號自小客車左側車身發生擦撞，旋即撞上路旁之樹木及圍牆，黃虹精因而受
    有頭部外傷併顱內出血等傷害，而於手術後呈中樞神經系統機能遺留極度障礙，
    現仍全身癱瘓之重傷害。
二、案經被害人黃虹精之父己○○訴由雲林縣警察局虎尾分局報請臺灣雲林地方法院
    檢察署檢察官偵查起訴。
    理  由
一、訊據被告戊○○，對於右揭時、地無照乘騎重機車，搭載丁○○，與被害人黃虹
    精所駕駛之自小貨車發生碰撞一情固坦承不諱，惟矢口否認有何過失犯行，辯稱
    ：當時伊騎在二部機車後面之中間位置，黃虹精所駕駛之自小貨車，即突然偏入
    伊車道來撞伊機車云云。經查：（一）證人乙○○於偵查中及本院審理時，均證
    稱：當時伊駕駛自小客車由虎尾往土庫方向行駛，至肇事地點前有三部機車超越
    伊車，該三部機車即成二前一後Ｖ字型，在伊車前行駛，後來最後一部車欲超越
    前面二部機車而越過分向線，侵入對向車道，因見對向車道有一部小貨車時，又
    急速轉回伊前方之車道，結果在中心線附近二車即發生擦撞；又二車發生擦撞後
    ，小貨車即偏到伊車道，撞及伊車輛等語。證人乙○○於本院審理時，雖無法確
    定被告機車與被害人自小貨車擦撞之位置在何車道，惟被告機車偏向對向車道後
    ，見及自小貨車駛來，即又往回偏，迅即於分向線附近發生擦撞等情，則可認定
    。（二）被告雖指道路交通事故調查報告表現場圖所示之「撞擊點」繪製並無人
    指證或依據，惟該撞擊點乃一新創之擦痕，為前往現場處理之八位警員所共見，
    業據證人甲○○及癸○○於本院審理時證述明確，復有照片二幀附於偵查卷可參
    ，則依該擦痕為新創，當係本件車禍所留下，又參酌上開所述二車係在分向線附
    近發生擦撞，則該新擦痕應即為撞及點，堪為採信。（三）依警製現場圖所示，
    車禍撞及點係在被害人行向車道上，而被告機車行向車道距快、慢車道邊線三．
    八公尺處劃有刮地痕（臨近中心線處），而機車倒於刮地痕左後方之慢車道內，
    則依撞及點、刮地痕及機車位置呈偏左斜直線，而依卷附現場照片亦發現被告機
    車碎片係由刮地痕起點近道路中心線處呈東北西南走向延伸而散落於地，另參酌
    被告當時行車之方向及速度（證人丁○○稱當時行車速度約七、八十公里）等情
    ，若二車當時係在被告車道相撞，則以被告機車當時之速度、方向，又在重力加
    速度之情況下，其機車於擦撞傾倒後之刮地痕，絕無可能在中心線附近，此情況
    顯示復與證人乙○○上開證述情節相符。又證人丁○○、辛○○、庚○○、壬○○及丙○○所為證詞，亦難認為被告有利之認定。綜上所陳，本件車禍確肇因於
    被告超速行駛及未在遵行車道內行車，堪以認定。此外，復有道路交通事故調查
    報告表、現場相片十六幀附卷可佐。（四）被害人黃虹精因此車禍受有頭部外傷
    併顱內出血等傷害，於手術後仍呈中樞神經系統機能遺留極度障礙，終身不能從
    事任何工作，二十四小時經常須專人周密照顧，目前意識昏迷，全身癱瘓，有秀
    傳紀念醫院及長庚紀念醫院診斷證明書各一紙在卷可參，自屬重傷害無訛。
二、按行車速度，依標誌之規定，無標誌者，在郊區道路時速不得超過六十公里，及
    汽車在雙向二車道行駛時，均應在遵行車道內行駛，道路交通安全規則第九十三
    條第一項第一款及第九十七條第一款分別定有明文。本件被告駕駛車輛自應注意
    上開規定，小心駕駛謹慎為之，且依當時天候為陰天、夜間有照明、路面乾燥、
    無缺陷、無障礙物及視距良好等客觀環境判斷，亦無不能注意之情事。詎戊○○
    疏未注意上揭規定謹慎行駛，除以時速約七、八十公里之高速超速行駛外，復為
    超越前車，而貿然駛入對向來車之車道，而肇致本件車禍，其行為自有過失。況
    本件車禍事故責任，經送臺灣省嘉雲區車輛行車事故鑑定委員會鑑定結果亦認「
    一、戊○○駕駛重機車，駛入來車道，為肇事原因。（無照駕駛有違規定）二、
    黃虹精、乙○○等二人，無肇事因素。」，嗣再送臺灣省車輛行車事故覆議鑑定
    委員會覆議結果，亦認照原鑑定意見，僅意見一之文詞修正為：「戊○○夜晚無
    照駕駛重機車，超速行駛且跨越行車分向線駛入來車道，撞及對向來車衍生連環
    肇事，為肇事原因」，分別有臺灣省嘉雲區車輛行車事故鑑定委員會八十九年六
    月十二日嘉鑑字第八九○四○八號鑑定意見書及臺灣省車輛行車事故覆議鑑定委
    員會八十九年十二月十二日府覆議字第八九二○三○號函各一份附卷可稽。又被
    害人確因本件車禍受傷，則被告之上開過失行為，與被害人所受之傷害結果間，
    具有相當因果關係。且被告對被害人所受傷害所產生之重傷害加重結果，在通常
    觀念上，並無不能預見之情事，被告自應就傷害之加重結果負其責任。綜上所述
    ，被告及其辯護律師上開所辯顯係避重就輕之詞，不足採信。本件事證明確，被
    告過失犯行堪以認定。
三、核被告戊○○所為，係犯刑法第二百八十四條第一項後段之過失傷害人致重傷罪
    。又被告無駕駛執照駕車，業據其自承在卷，因而致人受重傷，依法應負本件刑
    事責任，自應依道路交通管理處罰條例第八十六條第一項之規定，加重其刑。爰
    審酌被告年僅十九歲，現仍就學中，雖因一時過失肇事，惟其年紀尚輕，即愛開
    快車，且未遵守交通規則，對交通秩序危害甚鉅，過失程度非輕，及被害人全身
    癱瘓，所受損害嚴重，而被告肇事迄今不僅未曾探視被害人，復未賠償被害人分
    文，暨被告犯後避重就輕，否認過失責任等一切情狀，量處如主文所示之刑，以
    示懲儆。末按刑法第四十一條：「犯最重本刑為三年以下有期徒刑以下之刑之罪
    ，而受六月以下有期徒刑或拘役之宣告，因身體、教育、職業或家庭關係，執行
    顯有困難者，得以一元以上三元以下折算一日，易科罰金」，已於九十年一月十
    日經總統公布修正為第四十一條第一項前段：「犯最重本刑為五年以下有期徒刑
    以下之刑之罪，而受六月以下有期徒刑或拘役之宣告，因身體、教育、職業或家
    庭關係或其他正當事由，執行顯有困難者，得以一元以上三元以下折算一日，易
    科罰金」，於同年月十二日生效。本件被告犯罪日期在前述法律修正前，犯罪後
    法律已有變更，自應適用新法即修正後之刑法第四十一條第一項前段規定諭知易
    科罰金之折算標準，故就被告上開所宣告之刑，併予諭知易科罰金之折算標準。
據上論斷，應依刑事訴訟法第二百九十九條第一項前段，道路交通管理處罰條例第八
十六條第一項，刑法第二條第一項前段、第二百八十四條第一項後段、第四十一條第
一項前段，罰金罰鍰提高標準條例第一條前段、第二條，判決如主文。
本案經檢察官王富哲到庭執行職務。
中      華      民      國      九十      年    一    月      卅一      日
                                        臺灣雲林地方法院刑事第一庭
                                            法  官  廖  國  勝
右正本證明與原本無異。
如不服本判決，應於判決送達後十日內向本院提出上訴狀( 應附繕本 )。
                                            書記官  顏  錦清
中      華      民      國      九十      年    一    月      卅一      日
附錄本案論罪科刑法條全文：
刑法第二百八十四條第一項：
因過失傷害人者，處六月以下有期徒刑、拘役或五百元以下罰金，致重傷者，處一年
以下有期徒刑、拘役或五百元以下罰金。


司法院資訊處製作；財團法人民間司法改革基金會備份。
